【裁判字號】    96,訴,1203
【裁判日期】    971125
【裁判案由】    毒品危害防制條例
【裁判全文】
臺灣士林地方法院刑事判決              96年度訴字第1203號
公  訴  人  臺灣士林地方法院檢察署檢察官
被      告  甲○○
                    （現因另案於臺灣彰化監獄執行中）
上列被告因毒品危害防制條例案件，經檢察官提起公訴（96年度
毒偵字第2043、2238、2415號），本院判決如下：
    主  文
甲○○施用第二級毒品，累犯，處有期徒刑陸月，扣案之玻璃球
壹個及吸管壹支，均沒收。又施用第二級毒品，累犯，處有期徒
刑陸月，扣案之含第二級毒品甲基安非他命殘渣之分裝袋貳個，
均沒收銷燬之；吸食器壹組沒收。應執行有期徒刑拾月，扣案之
含第二級毒品甲基安非他命殘渣之分裝袋貳個，均沒收銷燬之；
玻璃球壹個、吸管壹支及吸食器壹組，均沒收。
其餘被訴施用第一級毒品部分無罪。
    事  實
一、甲○○前因施用毒品案件，經臺灣板橋地方法院以94年度毒
    聲字第66號裁定送觀察、勒戒，經觀察、勒戒後，認無繼續
    施用毒品之傾向，於民國94年2 月23日釋放出所，並經臺灣
    板橋地方法院檢察署檢察官於94年2 月24日，以94年度毒偵
    字第320 號為不起訴處分確定；又其曾於94年間因毒品危害
    防制條例案件經臺灣板橋地方法院於94年10月28日，以94年
    度簡字第4558號判決處有期徒刑4 月，於94年11月24日確定
    ，並於94年12月28日易科罰金執行完畢。詎其仍未戒除毒癮
    ，竟基於施用第二級毒品之犯意，於96年7 月21日上午10時
    許，在臺北市士林夜市附近之不知名加油站廁所內，以使用
    其所有玻璃球、吸管之方式，施用第二級毒品甲基安非他命
    （起訴書誤植為安非他命）1 次。另基於施用第二級毒品之
    犯意，於96年8 月30日上午10時10分許為警查獲後採尿時回
    溯96小時內之某時，在臺灣地區某不詳處所，以使用其所有
    吸食器之方式，施用第二級毒品甲基安非他命（起訴書誤植
    為安非他命）1 次。嗣先於96年7 月21日下午5 時20分許，
    在臺北縣三重市○○街238 號前為警查獲，並當場扣得其所
    有，供其施用第二級毒品所用之玻璃球1 個、吸管1 支；後
    於96年8 月30日上午10時10分許，再度為警在臺北市○○區
    ○○路322 號前查獲，並扣得其所有之含第二級毒品甲基安
    非他命殘渣之分裝袋2 個；其所有供其施用第二級毒品所用
    之吸食器1 組。
二、案經臺北縣政府警察局三重分局報請臺灣板橋地方法院檢察
    署檢察官呈請臺灣高等法院檢察署令轉臺灣士林地方法院檢
    察署檢察偵查起訴，及臺北市政府警察局士林分局報請臺灣
    士林地方法院檢察署檢察偵查起訴。
    理  由
壹、證據能力方面：
    本案所引用之供述及非供述證據，經本院依法踐行調查證據
    程序，檢察官及被告甲○○均不爭執各該證據之證據能力，
    且亦查無依法應排除其證據能力之情形，是後述所引用證據
    之證據能力均無疑義，先予敘明。
貳、實體方面：
甲、有罪部分：
一、訊據被告甲○○對其於上揭時、地，先後各施用第二級毒品
    1 次之事實坦白承認，又經將被告先後於96年7 月21日下午
    5 時20分許、96年8 月30日上午10時10分許為警查獲後所採
    集之尿液送驗結果，亦呈安非他命類、甲基安非他命陽性反
    應，有台灣檢驗科技股份有限公司於96年8 月6 日出具之濫
    用藥物尿液檢驗報告、台灣尖端先進生技醫藥股份有限公司
    於96年9 月7 日出具之濫用藥物檢驗報告各1 紙附卷可稽，
    此外，復有上開被告所有含第二級毒品甲基安非他命殘渣之
    分裝袋2 個；及被告所有，且為供其犯本件施用第二級毒品
    罪所用之玻璃球1 個、吸管1 支及吸食器1 組扣案為證，是
    認被告上開任意性自白，核與事實相符，堪以採信。綜上，
    本件事證明確，被告上揭犯行足可認定，應依法論科。
二、核被告甲○○所為，均係犯毒品危害防制條例第10條第2 項
    之施用第二級毒品罪。被告非法持有第二級毒品甲基安非他
    命，進而施用，其持有之低度行為均應被施用之高度行為所
    吸收，不另論其非法持有第二級毒品之罪。查被告前有如事
    實欄所載之犯罪科刑執行情形，有刑案資料查註紀錄表、臺
    灣高等法院被告前案紀錄表各1 份在卷可參，被告於前案執
    行完畢後5 年內故意再犯本件2 次有期徒刑以上之施用第二
    級毒品罪，均為累犯，各應依刑法第47條第1 項之規定加重
    其刑。再被告所犯上開二罪間，犯意各別，罪名不同，應分
    論併罰。查被告曾因施用毒品案件，經臺灣板橋地方法院以
    94年度毒聲字第66號裁定送觀察、勒戒，經觀察、勒戒後，
    認無繼續施用毒品之傾向，於94年2 月23日釋放出所，並經
    臺灣板橋地方法院檢察署檢察官於94年2 月24日，以94年度
    毒偵字第320 號為不起訴處分確定，有上開刑案資料查註紀
    錄表、被告前案紀錄表附卷為憑，其於前次觀察勒戒執行完
    畢釋放後，5 年內再犯毒品危害防制條例第10條第2 項之罪
    ，是依毒品危害防制條例第23條第2 項之規定，應予依法追
    訴。爰審酌被告前經法院裁定送觀察、勒戒執行完畢後，仍
    不知悔改、警惕，猶繼續施用毒品，本不宜寬貸，及其素行
    、施用之次數、犯後態度，惟念及此乃自戕行為等一切情狀
    ，分別量處如主文所示之刑，並依法定其應執行之刑。
三、末查，前述扣案之含第二級毒品甲基安非他命殘渣之分裝袋
    2 個，其中所含第二級毒品量微無法析離，應視為毒品，並
    依毒品危害防制條例第18條第1 項前段規定，不問屬於犯人
    與否，宣告沒收並銷燬之。至扣案之玻璃球1 個、吸管1 支
    及吸食器1 組，均係被告所有，且為供其犯本件施用第二級
    毒品罪所用之物，業經被告於本院審理中供明在卷，爰均依
    刑法第38條第1 項第2 款之規定宣告沒收，附此敘明。
乙、無罪部分：
一、本件公訴意旨另略以：被告甲○○於96年8 月30日下午2 時
    28分為警採尿往前回溯5 日及4 日內之某時，在不詳處所，
    施用第一級毒品海洛因1 次。因認被告此部分所為涉犯毒品
    危害防制條例第10條第1 項之施用第一級毒品罪嫌等語。
二、按犯罪事實應依證據認定之，無證據不得認定其犯罪事實，
    又不能證明被告犯罪者，應諭知無罪之判決，刑事訴訟法第
    154 條第2 項、第301 條第1 項定有明文。刑事訴訟法上所
    謂認定犯罪事實之證據，係指足以認定被告確有犯罪行為之
    積極證據而言，如未能發現相當證據或證據不足以證明，自
    不能以推測或擬制之方法，以為裁判基礎，最高法院29年上
    字第3105號及40年台上字第86號分別著有判例；又認定不利
    於被告之事實，須依積極證據，苟積極證據不足為不利被告
    之認定時，即應為有利於被告之認定，更不必有何有利之證
    據，最高法院30年上字第816 號判例參照。且刑事訴訟上證
    明之資料，無論其為直接或間接證據，均須達於通常一般之
    人均不致有所懷疑，而得確信其為真實之程度，始得據為有
    罪之認定，若其關於被告是否犯罪之證明未能達此程度，而
    有合理懷疑之存在，致使無從形成有罪之確信，根據「罪證
    有疑，利於被告」之證據法則即不得遽為不利被告之認定，
    亦有最高法院76年度台上字第4986號判例可稽。
三、訊據被告甲○○堅決否認有何施用第一級毒品之犯行，辯稱
    ：伊只有施用第二級毒品，但確實沒有施用第一級毒品海洛
    因等語。
四、公訴意旨認被告上開所為涉犯毒品危害防制條例第10條第1
    項之施用第一級毒品罪嫌，無非以上開台灣尖端先進生技醫
    藥股份有限公司於96年9 月7 日出具之濫用藥物檢驗報告為
    主要論據。
五、經查，被告於96年8 月30日上午10時10分許為警查獲後所採
    集之尿液送驗結果，雖檢驗出嗎啡陽性反應，有上開台灣尖
    端先進生技醫藥股份有限公司出具之濫用藥物檢驗報告可參
    ，惟經本院再將被告上開所採取之尿液送請憲兵司令部刑事
    鑑識中心再次進行鑑定，鑑定結果尿液中無鴉片（嗎啡）反
    應，有該刑事鑑識中心97年5 月26日憲直刑鑑字第09700007
    02號鑑定書在卷足憑，再佐以上開台灣尖端先進生技醫藥股
    份有限公司於96年9 月7 日出具之濫用藥物檢驗報告所載檢
    驗結果，其中嗎啡濃度為768 （ng/ml） ，而認定嗎啡陽性
    之閾值為300 （ng/ml） ，即可知檢驗結果與上開閾值相較
    並非超過甚遠，則其中是否存有檢驗誤差尚非全然無疑，及
    被告於96年8 月30日上午10時10分許為警查獲時現場並未扣
    得第一級毒品或施用第一級毒品之相關器具等情，實無法僅
    憑上開公訴意旨論罪依據，即遽認被告有公訴人所指之施用
    第一級毒品犯行，此外，復查無其他積極之證據足資認定被
    告涉有公訴人所指之上開犯行，既不能證明被告犯罪，根據
    「罪證有疑，利於被告」之證據法則，自應依法就被告被訴
    施用第一級毒品部分為無罪之諭知。
據上論斷，應依刑事訴訟法第299 條第1 項前段、第301 條第1
項，毒品危害防制條例第10條第2 項、第18條第1 項前段，刑法
第11條、第47條第1 項、第38條第1 項第2 款、第51條第5 款，
判決如主文。
本案經檢察官余秉甄到庭執行職務。
中    華    民    國    97    年    11    月    25    日
                  刑事第七庭審判長法  官  劉秉鑫
                                  法  官  黎惠萍
                                  法  官  王美玲
以上正本證明與原本無異。
如不服本判決，應於收受送達後10日內向本院提出上訴書狀，其
未敘述上訴理由者，應於上訴期間屆滿後20日內向本院補提理由
書狀（均須按他造當事人之人數附繕本）。
                                  書記官  林靜枝
中    華    民    國    97    年    11    月    25    日
附錄本案論罪科刑法條全文：
毒品危害防制條例第10條第2 項：
  施用第二級毒品者，處3 年以下有期徒刑。


司法院資訊處製作；財團法人民間司法改革基金會備份。
